臺灣宜蘭地方法院刑事判決　　　　　　　　　　　　　九十三年度交易字第四五號
　　公　訴　人　臺灣宜蘭地方法院檢察署檢察官
　　被　　　告　甲○○　男　四.
右列被告因公共危險案件，經檢察官聲請簡易判決處刑（九十三年度偵字第七七六號
），本院認不宜以簡易判決處刑，改依通常程序審理，判決如左：
    主  文
甲○○無罪。
    理  由
一、公訴意旨略以：被告甲○○於民國九十一年七月十日凌晨零時四十五分許，在宜
    蘭縣羅東鎮羅東運動公園附近之小吃店飲用啤酒達不能安全駕駛動力交通工具之
    程度後，猶執意駕駛車牌號碼Ｕ三─九八六七號自用小客車，嗣於同日凌晨零時
    五十五分許，行經宜蘭縣宜蘭市○市道路與黎明路交岔口時，因不勝酒力致與陳
    詩翰所騎車牌號碼：ＲＣＥ─七一二號輕型機車發生碰撞，致陳詩翰受有重傷（
    過失致重傷部分，業經判決確定），其後甲○○於同日凌晨二時九分經警測得其
    吐氣中酒精濃度達每公升零點二三毫克，因認被告甲○○涉犯刑法第一百八十五
    條之三之罪嫌。
二、按犯罪事實應依證據認定之，無證據不得推定其犯罪事實；不能證明被告犯罪者
    ，應諭知無罪之判決，刑事訴訟法第一百五十四條、第三百零一條第一項分別定
    有明文。又事實之認定，應憑證據，如未能發現相當證據，或證據不足以證明，
    自不能以推測或擬制之方法，為裁判基礎（最高法院四十年台上字第八六號判例
    參照）；且認定犯罪事實所憑之證據，雖不以直接證據為限，間接證據亦包括在
    內，然而無論直接證據或間接證據，其為訴訟上之證明，須於通常一般之人均不
    致有所懷疑，而得確信其為真實之程度者，始得據為有罪之認定，倘其證明尚未
    達到此一程度，而有合理之懷疑存在而無從使事實審法院得有罪之確信時，即應
    由法院為諭知被告無罪之判決（最高法院七十六年台上字第四九八六號判例參照
    ）。
三、本件公訴人認被告甲○○涉有服用酒類不能安全駕駛動力交通工具而駕駛罪嫌，
    係以酒精濃度測試記錄及內政部警政署刑事警察局（九十三）刑鑑字第０九三０
    ０一二七七一號函推論被告於肇事時呼氣酒精濃度在每公升零點二九至零點四七
    毫克間，推論被告飲酒後已達不能安全駕駛動力交通工具為其論據。訊據被告甲
    ○○固不否認有飲酒後駕駛其所有之自用小客車並與被害人陳詩翰發生車禍等情
    ，惟堅決否認有服用酒類不能安全駕駛動力交通工具而駕駛犯行，辯稱：我酒測
    值是零點二三，並沒有達到不能安全駕駛動力交通工具的程度等語。
四、經查：
（一）被告甲○○確有於九十一年七月九日十時三十分許至十日零時三十分止，在宜
      蘭市運動公園旁之小吃店內飲酒，此經被告坦認在卷，而當日零時五十五分許
      ，被告所駕駛之車輛與被害人陳詩翰騎乘之機車發生車禍，此亦有道路交通事
      故調查報告表、現場照片十二幀在九十二年度交簡上十號卷可稽（下稱前審卷
      ），被告於案發後即同日凌晨二時０九分經警測量其呼氣中酒精濃度為每公升
      零點二三毫克，此固有酒測單在卷可稽，然被告是否已達不能安全駕駛動力交
      通工具之程度，仍須參酌其他積極之證據以資認定。而依內政部警政署刑事警
      察局九十三年一月三十日（九十三）刑鑑字第０九三００一二七七一號函文之
      內容，固推測被告於當日案發時間（即凌晨零時五十五分許）之呼氣酒精濃度
      約每公升零點二九至零點四七毫克間，平均值約每公升零點三五毫克，然經本
      院復函詢內政部警政署刑事警察局之結果，其推算之標準為人體血液酒精代謝
      率約為每小時十至四十毫克／ＤＬ，多數人之代謝率平均值約為二十毫克／Ｄ
      Ｌ（血液酒精濃度與呼氣酒精濃度兩者之比值為兩千，即呼氣酒精濃度之代謝
      率約為每小時每公升零點零五至零點二毫克之間，多數人為每公升零點一毫克
      ），此有內政部警政署刑事警察局九十三年七月三十日（九十三）刑鑑字第０
      九三０一四七三０二號函在卷可稽，依上開函文之內容可知，一般人於飲用酒
      類後，呼氣酒精濃度之代謝率，因人而異，有快慢之不同，其間之差距可自每
      公升零點零五至零點二毫克，而其差距值亦係統計之結果，故究竟代謝率為何
      ，亦不能僅以一般人之平均值為斷，況個人代謝體質不同，除代謝率外，其呼
      氣酒精濃度亦非與時間成反比之關係，被告於車禍前、車禍時之呼氣中酒精濃
      度，甚至可能低於前開推算之數據，故縱以前述推算之結果，亦不能證明被告
      於車禍前及車禍時之呼氣酒精濃度較測量當時為高，故自亦難依此而推論被告
      確有不能安全駕駛動力交通工具而駕駛之犯行。
（二）被告與被害人發生車禍事故，業經送臺灣省基宜區行車事故鑑定委員會鑑定之
      結果，認為被告行經閃黃號誌岔路口，未減速慢行，與被害人機車撞及，為肇
      事次因，而被害人行經閃紅燈號誌岔路口，屬支道車未停讓右方幹道車先行，
      為肇事主因，此有臺灣省基宜區車輛行車事故鑑定委員會九十二年四月九日基
      宜鑑字第九二０一一六號函在前審卷可稽，故就本件車禍事故之發生，被害人
      亦與有過失，且為肇事之主因，而被告縱有過失，亦難證明其過失係因飲酒後
      有不能安全駕駛動力交通工具所致，況被告於案發後，並未有明顯異常現象，
      此有宜蘭分局警備隊出具之刑法第一百八十五條之三之測試觀察紀錄表附前審
      卷可考，顯見被告當時並無任何酒醉之異常狀態，故實難因此車禍之發生，即
      稱被告之精神、體能狀態，已因受酒精之影響，而陷於不能安全駕駛動力交通
      工具之情形。
（三）縱上所述，公訴人所舉酒測值之證據，未達取締標準，僅以事後之推測，尚不
      足以證明被告有酒後不能安全駕駛動力交通工具之犯行，此外本院復查無其他
      積極證據證明被告確有公訴人所指之犯行，揆諸首揭說明，不能認被告有不能
      安全駕駛動力交通工具而駕駛之情形，則被告此部分之犯罪不能證明，即應為
      被告無罪之諭知。
據上論斷，應依刑事訴訟法第四百五十二條、第三百零一條第一項前段，判決如主文
。
本案經檢察官鄭雅方到庭執行職務
中　　　華　　　民　　　國　　九十三　　年　　　九　　　月　　  三十　　日
                              臺灣宜蘭地方法院刑事第二庭
                                  審判長法  官  林明山
                                        法  官  謝佩玲
                                        法  官  鄭貽馨
右正本證明與原本無異。
如不服本判決，應於判決送達後十日內向本院提出上訴狀（應抄附繕本）。告訴人或
被害人如對於本判決不服者，應具備理由請求檢察官上訴，其上訴期間之計算係以檢
察官收受判決正本之日期為準。
                                        書記官  陳蒼仁
中　　　華　　　民　　　國　　九十三　　年　　　九　　　月　　三十　　日
